臺灣橋頭地方法院民事判決
                                   110年度橋簡字第1079號
原      告  陳世均  
被      告  張清浩  
上列當事人間請求確認本票債權不存在事件，本院於中華民國
111年3月9日言詞辯論終結，判決如下：
    主  文
確認被告持有原告與陳劉玉妹、周如梅共同簽發如附表所示本票
，就超過新臺幣397,355元之部分，對原告之本票債權不存在。
原告其餘之訴駁回。
訴訟費用由被告負擔百分之1，其餘由原告負擔。
    事  實  及  理  由
一、按確認法律關係之訴，非原告有即受確認判決之法律上利益
    者，不得提起，民事訴訟法第247條第1項前段定有明文。所
    謂即受確認判決之法律上利益，係指法律關係之存否不明確
    ，原告主觀上認其在法律上之地位有不妥之狀態存在，且此
    種不妥之狀態能以確認判決將之除去者而言，若縱經法院判
    決確認，亦不能除去其不安之狀態者，即難認有受確認判決
    之法律上利益（最高法院52年臺上字第1240號判例意旨參照
    ）。查本件被告已持如附表所示本票（下稱系爭本票），向
    本院聲請裁定強制執行（即109 年度司票字第372 號民事裁
    定之本票），是系爭本票既由被告持有且已行使票據權利，
    而原告否認該本票之債權存在，顯然兩造就系爭本票債權存
    在與否已發生爭執，則原告提起本件確認本票債權不存在之
    訴，即有確認之法律上利益，合先敘明。
二、原告主張：伊因向向被告借款新台幣（下同）40萬元（下稱
    系爭借款），由原告與訴外人陳劉玉妹、周如梅共同簽發如
    附表所示本票（下稱系爭本票）交付被告，因原告屆期未清
    償系爭借款，被告竟持系爭本票，向陳劉玉妹聲請強制執行
    ；於周如梅之更生程序中申報債權並經法院裁定認可更生方
    案。原告既已向共同發票人聲請強制執行，及申報債權並經
    裁定更生認可，爭本票之債權即不存在，爰依法訴請確認被
    告持有系爭本票債權不存在等語，並聲明：確認被告所執有
    如附表所示之本票（即本院109 年度司票字第372 號民事裁
    定所示本票），對於原告之債權不存在。
三、被告方面之抗辯：周如梅更生程序，至言詞辯論期日，僅清
    償三期共5,997元；陳劉玉妹部分，則經聲請停止執行，而
    未受償。故原告主張債權不存在，並無理由。並聲明：原告
    之訴駁回。
四、本院之判斷：
  ㈠按票據乃文義證券及無因證券，票據上之權利義務悉依票上
    所載文義定之，與其基礎之原因關係各自獨立，票據上權利
    之行使不以其原因關係存在為前提；執票人行使票據上權利
    時，就其基礎之原因關係確係有效存在不負舉證責任（最高
    法院97年度台簡上字第17號判決可參）。次按當事人主張有
    利於己之事實者，就其事實有舉證之責任，但法律別有規定
    ，或依其情形顯失公平者，不在此限，民事訴訟法第277 條
    定有明文；從前開舉證責任分配法則以觀，在請求履行債務
    之訴，倘債務人自認債務存在之事實，而主張該債務已因清
    償而消滅者，則就清償之事實，應由債務人負舉證之責任（
    相同見解，參照最高法院28年上字第1920號民事判例意旨）
    。末按票據係文義證券，其在票據上簽名者，依票上所載文
    義負責；二人以上共同簽名者，應連帶負責，為票據法第5
    條所明定。而連帶債務之債權人，得對於債務人中之一人或
    數人或全體，同時或先後，請求全部或一部之給付。連帶債
    務未全部履行前，全體債務人仍負連帶責任（民法第273 條
    ）。
  ㈡原告就與訴外人陳劉玉妹、周如梅共同簽發如附表所示紙本
    票給被告，且對被告負有本票債務一情，並不爭執。僅主張
    被告已持系爭本票對其他發票人參予更生程序及聲請強制執
    行，故系爭本票債務已不存在云云。經查：
  ⒈系爭本票為原告及訴外人周如梅、陳劉玉妹所共同簽發，有
    系爭本票債權可憑，並經本院109 年度司票字372 號裁定在
    案，堪以認定。
　⒉查共同發票人周如梅經本院於110 年7 月22日以109 年度司
    執消債更字第179 號裁定認可更生方案，業據調閱上開卷宗
    核閱無訛。於該更生認可方案中，周如梅對被告有90萬元之
    債務，經核閱該案卷宗，該90萬元債務，係本院109 年度司
    票字第372 號本票40萬元（即附表所示本票），與109 年度
    司票字第371 號50萬元之合計。於上開更生方案，被告每期
    （即每月）受償1,999元，迄言詞辯論當日，僅受5,997元。
     ，業據被告於本院陳述明確（見本院卷第74頁）。而該受
    償金額係以90萬元之債權為基準計算，因此依照系爭本票債
    權40萬元比例計算，系爭本票受償金額僅2,665元（5,997*4
    /9＝2,665，小數以下四捨五入）。
　⒊被告另持本院109 年度司票字第372 號裁定，向共同發票人
    陳劉玉妹聲請強制執行。惟該執行程序，業經本院以110 年
    度橋簡聲35號裁定停止強制執行，並經提供擔保而停止執行
    程序，亦經本院調閱109 年度司執字第63863 號卷核閱屬實
    。被告辯稱於此程序中，並未受償，亦堪認定。
　⒋綜上，被告辯稱系爭本票並未全部受償，應堪屬實。揆之前
    揭說明，原告就系爭本票受償餘額仍須負連帶清償責任。
五、綜上所述，被告持有原告共同簽發如附表所示本票，除因周
    如梅於更生程序清償系爭本票債務2,665 元，而可認該部分
    本票債權已消滅外，其餘397,355 元本票債權仍存在。從而
    ，原告於周如梅部分清償範圍內，請求確認如附表所示本票
    債權就超過397,355元債權不存在，為有理由，應予准許，
    爰判決如主文第1 項所示。至於其餘部分，則乏依據，應予
    駁回。
六、本件事證已臻明確，兩造其餘攻防方法及所提證據，經核於
    判決結果不生影響，爰不一一論述，附此敘明。
七、本件原告獲勝訴判決部分，雖係適用簡易訴訟程序所為被告
    敗訴之判決，惟由於本件屬確認之訴，其性質並不適於為假
    執行，爰不依職權為假執行之宣告，附此敘明。至於原告受
    敗訴判決部分，其假執行聲請亦失其依據，應併予駁回。
八、據上論結，原告之訴一部有理由、一部無理由，依民事訴訟
    法第436條第2項、第79條，判決如主文。
中　　華　　民　　國　 111　　年　　3 　　月　　23　　日
                  橋頭簡易庭  法    官  林揚奇
以上正本係照原本作成。
如不服本判決，應於送達後20日內，向本院提出上訴狀並表明上
訴理由，如於本判決宣示後送達前提起上訴者，應於判決送達後
20日內補提上訴理由書（須附繕本）。
中　　華　　民　　國　　111 　年　　3 　　月　　23　　日
                              書 記 官  陳麗如

附表
  發票日 票面金額（新臺幣） 到期日 發票人 105 年12月21日 400,000 元 未記載 陳世均 陳劉玉妹 周如梅